【裁判字號】    96,訴,8710
【裁判日期】    970610
【裁判案由】    給付貨款
【裁判全文】
臺灣臺北地方法院民事判決              96年度訴字第8710號
    原      告  謄錄企業有限公司
    法定代理人  丁○○
    訴訟代理人  丙○○
                乙○○
    被      告  偉煌工程股份有限公司
    法定代理人  甲○○
    訴訟代理人  戊○○
                方正儒律師
上列當事人間請求給付貨款事件，本院於民國96年12月25日言詞
辯論終結，判決如下：
    主      文
被告應給付原告新臺幣陸拾捌萬參仟參佰零陸元，及自民國九十
六年八月二十一日起至清償日止，按年息百分之五計算之利息。
原告其餘之訴駁回。
訴訟費用由被告負擔十分之九，餘由原告負擔。
本判決於原告以新臺幣貳拾貳萬柒仟柒佰陸拾玖元為被告供擔保
後，得假執行；但被告以新臺幣陸拾捌萬參仟參佰零陸元為原告
預供擔保後，得免為假執行。
原告其餘假執行之聲請駁回。
    事實及理由
壹、程序方面
    按訴狀送達後，原告不得將原訴變更或追加他訴。但請求之
    基礎事實同一者、擴張或減縮應受判決事項之聲明者、不甚
    礙被告之防禦及訴訟之終結者，不在此限，民事訴訟法第
    255條第1項第2款、第3款及第7款定有明文。查，原告支付
    命令聲請時請求被告給付新臺幣（下同）683,306元，嗣以
    民國96年11月27日民事準備狀追加為763,117元，復於97年5
    月27日言詞辯論減縮為740,276元，核為請求基礎事實同一
    ，且僅擴張應受判決事項之聲明，應予准許。
貳、實體方面
一、原告主張：被告偉煌工程股份有限公司承攬友達光電股份有
    限公司 (下稱友達公司) 中科廠一期宿舍新建工程，向原告
    謄錄企業有限公司購買鍋爐系統及生飲水系統設備器材，雙
    方於民國93年11月11日簽訂設備器材買賣施工合約，約定伊
    提供鍋爐系統含機房內施工及指導安裝，生飲水系統不含施
    工含指導安裝，被告應給付款項合計14,498,060 元，嗣伊
    依約全數出貨施工完畢，依系爭合約第7條約定，被告應於
    試車後180天付清尾款 (總價款之10%) ，經伊向被告請求，
    被告無端扣款79,811元，僅支付686,689元，被告尚積欠伊
    款項計763,117元。爰依系爭合約，提起本訴等情。並於本
    院聲明：(一)被告應給付原告76 3,117元及自支付命令繕本送
    達翌日起算之法定遲延利息。(二)願供擔保請准宣告假執行。
二、被告則以：(一)依系爭合約第8條、第13條約定，原告應給付
    如貨品估價單規格或友達公司材料送審圖資料之貨品，如違
    反，伊得終止合約，然原告未交付與送審通過相符之生飲水
    設備管路循環消毒系統，伊尚須自行購買方通過友達公司之
    驗收，伊自得拒絕給付其價金427,600元，並解除該部分合
    約；(二)雙方就鍋爐系統部分約定尚包括施工，然原告所設計
    施作之鍋爐管線、機房有多處瑕疵，伊要求修繕仍未獲置理
    ，遂自行僱工修繕，尚支付費用計584,950元，爰主張抵銷
    ，而鍋爐系統部份既未經友達公司驗收合格，則伊得拒絕給
    付該部分尾款1,084,000元；(三)原告交付貨品或完成施工後
    ，須報請伊試車，試車後再經友達公司驗收，合格後方計算
    1年保固期間，故並非試車即表示原告已依債之本旨給付；
    (四)原告給付之生飲水設備有瑕疵，致伊全部工程之尾款計5,
    791,800元遭友達公司扣款等語，資為抗辯。並於本院聲明:
     (一)原告之訴及假執行聲請均駁回。(二)如受不利之判決，願
    供擔保請准宣告免為假執行。
三、查，被告承攬友達公司中科廠一期宿舍新建工程，向原告購
    買鍋爐系統及生飲水系統設備器材，兩造於93年11月11 日
    簽訂設備器材買賣施工合約（下稱系爭合約），約定原告提
    供鍋爐系統含機房內施工及指導安裝，生飲水系統不含施工
    含指導安裝，被告應給付款項合計14,498,060元，就尾款部
    分(總價款之10%)，經原告向被告請求，被告支付686,689元
    等情，此有卷附設備器材買賣施工合約、請款明細可憑 (見
    本院卷第28至29頁、第73頁) ，並為兩造所不爭執，堪信為
    真。原告主張被告應給付元，被告則以原告給付有瑕疵置辯
    茲本件應審究者為(一)被告給付尾款是否以友達公司驗收為條
    件? (二)如是，則原告所給付之生飲水及鍋爐設備有無瑕疵而
    驗收未通過？分別論述如下：
（一）查，原告於94年8月7日就系爭合約約定之鍋爐系統工程部
      分，已經配管收尾整理並送水試車完畢，另於同年9月22
      日就生飲水設備部分，進行試車同日亦就熱水鍋爐系統進
      行試車等情，此有原告之出勤單、經被告工地主任劉俊寬
      簽署之生飲水設備試車表及熱水鍋爐系統試車紀錄表在卷
      可稽（見本院卷第99頁、第79至95頁）。被告雖以出勤紀
      錄表為原告所單方製作，不可採信云云為辯，然出勤紀錄
      表為原告在其通常業務過程所須製作之紀錄文書，自有證
      據能力。再參諸生飲水設備測試9月22日當日業經被告工
      地主任劉俊寬簽名認可，而同日亦有熱水鍋爐系統試車紀
      錄，可徵熱水鍋爐係在之前已經裝設試車完竣，復佐以被
      告所提94年7月22日致原告備忘錄，要求原告94年8月8日
      前需完成一棟之熱水鍋爐系統使用一事（見本院卷第59
      頁），之後被告並無任何催促施工之文件等情，交互以觀
      ，原告出勤單所載其人員於94年8月7日當日出勤安裝熱水
      鍋爐系統試車完成，尚非無憑。則既然系爭熱水鍋爐及生
      飲水設備分於94年8月7日及同年9月22日試車完畢，依系
      爭合約第7條第3款約定「試車後180天（業主未驗收，視
      同驗收完成）尾款10%一次付清」，本件顯已逾試車後180
      日，被告即應支付尾款，縱業主友達公司與被告遲至95年
      11 月始為驗收，被告亦應按上開約款付款。
（二）被告雖辯以生飲水管路循環消毒系統之氧氣產生機非原約
      定廠牌且生飲水系統有瑕疵云云。查，原告主張因原約定
      Airtre e廠牌MX06之氧氣產生機停產，被告急於對業主交
      貨，故經徵得被告同意後，方更換廠牌，並由被告工地主
      任劉俊賢簽收，安裝試車，且業主友達光電公司亦加以使
      用等情，有出貨單（見本院卷第168頁）及前揭生飲水設
      備試車表車紀錄表在卷可佐，被告另以並未同意且需經業
      主正式行文始能變換為辯，觀以被告於96年10月9日自行
      購置Airtree廠牌M06氧氣機（見本院卷第47頁），又與原
      告當時送審設備型號及外觀顯不相同（見本院卷第40  頁
      ），原告前開被告同意更換之言，並非全然無稽。另就觀
      以94年9月22日生飲水系統已經啟用，迨至96年6月28日業
      主已通知設備與出廠證明不符（見本院卷第112頁所附電
      子郵件），且被告於96年10月19日自行購置更換生飲水系
      統一情以觀（見本院卷第58頁生飲水系統保固修繕驗收表
      ），原告當時所安裝之氧氣產生機甚至整組生飲水系統，
      亦能持續運作近二年。則被告既同意更換氧氣產生機，且
      生飲水系統確仍符合約定之效用，原告自無被告所稱擅自
      交付不符合約規範之氧氣產生機之行為。另被告主張生飲
      水之飲用水03pump機座未固定、管線會漏水，臭氧未上線
      及採樣管路設計不良、系統水壓不穩定、樹脂交換器食鹽
      未溶解及ro產水前端加壓pump未啟動，並以生飲水系統安
      裝工程及其公司人員出差費用等支出，認原告給付瑕疵，
      然以上核屬安裝施工問題，此由被告所提出之修護報告亦
      載有安裝位置移高、建議改管及指導使用安裝即明（見本
      院卷第150頁），依系爭合約第1條，原告並不負責生飲水
      系統施工，自非原告所應負責之範圍，難認屬原告交付之
      生飲水系統設備有瑕疵。而生飲水系統於試車後並未有何
      不能運作之處，嗣後臭氧主機遭拆解損壞（見本院卷
      100、101、102頁），原告本無修繕或破壞之必要或動機
      ，被告空言稱係原告所為，要不可取，而此一主機遭人破
      壞事件亦不能認屬被告給付瑕疵，被告並無請求原告重新
      更換之權，其之後自行購置更換管路循環消毒系統，亦不
      能認為原告屬瑕疵給付之依據。從而被告以原告未依照合
      約規範交付生飲機管路循環消毒系統主張解除契約云云，
      已不足取。
（三）另就鍋爐系統部分，依合約第1條，原告僅就鍋爐機房內
      負責施工，被告雖舉原告承諾書保證處理迴水較慢問題，
      原告則否認迴水較慢為鍋爐機房內之問題，參諸兩造本即
      約定原告負責機房內施工，若有瑕疵依約請求即可，何必
      另立保證書，原告陳稱係應被告要求書立，並非無據，不
      能執為原告承認瑕疵之佐證。且被告所提鍋爐系統保固修
      繕費用中（見本院卷第64頁），排煙管工程部份排煙濃度
      檢測不合格修繕工程乃機房外之施工，亦有被告所舉照片
      可佐（見本院卷第61、62頁），不將之混為一談，認機房
      外之施工與原告瑕疵有關。鍋爐安檢缺失修繕作業費用及
      鍋爐安檢費，以及機房內之管路漏水，被告已經將此部分
      款項於應付帳款中共扣除原告79,  811元，有被告之工資
      驗收單附卷可參（見本院卷第74至78頁），原告就除其中
      管路漏水53,970元主張係其修繕完成外均不爭執，然其並
      無證據證明該部分為其修復，其請求此部分扣款，自不足
      採。是鍋爐機房外施工與原告無涉，機房內部分又經被告
      扣款，準此，被告再將與原告無關之費用主張抵銷，自屬
      無理。
四、綜上所述，原告本諸契約關係請求被告給付尾款683,306元
    及法定遲延利息，為有理由，應予准許。逾此範圍，則無理
    由，應予駁回。
五、兩造均陳明願供擔保以代釋明，聲請宣告假執行或免為假執
    行，經核原告勝訴部分與上開規定相符，爰分別酌定相當金
    額准許之。至原告敗訴部分，其假執行之聲請失所依附，應
    併駁回之。
六、本件事證已臻明確，兩造其餘攻擊或防禦方法，經本院審酌
    後，認均與本件之結論無涉，茲不予論述，併予敘明。
七、據上論結，本件原告之訴一部為有理由，一部為無理由，依
    民事訴訟法第79條、第390條第2項、第 392條，判決如主文
    。
中    華    民    國    97    年    6    月    10    日
                  民事第四庭    法  官  吳定亞
以上正本係照原本作成
如對本判決上訴，須於判決送達後20日內向本院提出上訴狀
中    華    民    國    97    年    6    月    10    日
                                書記官  高秋芬


司法院資訊處製作；財團法人民間司法改革基金會備份。
